【裁判字號】    99,訴,894
【裁判日期】    990630
【裁判案由】    侵權行為損害賠償
【裁判全文】
臺灣板橋地方法院民事判決               99年度訴字第894號
原      告  中國探針股份有限公司
法定代理人  陳志峰
訴訟代理人  林永頌律師
訴訟代理人  黃韋齊律師
被      告  黃介崇
上列當事人間請求侵權行為損害賠償事件，經本院於民國99年6
月21日言詞辯論終結，判決如下：
上列當事人間請求侵權行為損害賠償事件，經本院刑事庭移送前
來（刑事案號：96年度訴字第4121號，附帶民事訴訟案號：97年
度附民字第21號），本院於中華民國99年6 月21日言詞辯論終結
，判決如下：
    主      文
被告應給付原告新台幣壹佰零伍萬元，及自民國97年8 月31日起
至清償日止按週年利率百分之五計算之利息。
訴訟費用由被告負擔。
本判決於原告以新台幣拾伍萬元或無記名可轉讓之台灣銀行定
期存單供擔保後，得假執行。但被告於提供新台幣壹佰零伍萬元
為原告供擔保後，免為假執行。
    事實及理由
一、本件被告經合法通知，無正當理由，未於言詞辯論期日到場
    ，核無民事訴訟法第386 條各款所列情形，爰依原告聲請，
    由其一造辯論而為判決。
二、原告起訴主張：被告於民國75年1 月22日起至93年12月31日
    間，擔任設在臺北縣板橋市○○路24巷8號4樓原告公司之董
    事長，訴外人陳宇和為設在臺北縣泰山鄉○○路○ 段164巷8
    號1樓達鎧有限公司（下稱達鎧公司，已於94年6月28日解散
    ）負責人。被告明知原告實際並未向達鎧公司購買價金合計
    新臺幣（下同）1,050,000元之2部套管自動成型機，由被告
    於93年5月25 日，以專案需求為由，指示訴外人黃進盛、李
    昭儒分別在前開機器請購單之申請人欄位、復核欄位簽名，
    並經被告核准，而請購前開機器，陳宇和則開立屬會計憑證
    之發票及預備2 部套管自動成型機以供日後驗收之用，復由
    黃進盛於同年7 月15日在前開請購單之驗收欄上簽名，表示
    原告業已收受前開機器，再由黃進盛於同日填寫請款單連同
    達鍇公司所開立之發票向原告財務部門請款，致財務部門將
    此不實事項填入會計傳票及帳冊上，且誤信確有前開交易而
    陷於錯誤，開立支票號碼CC0000000 號、發票人為原告、發
    票日93年7 月15日、付款人為華南商業銀行板橋分行、面額
    105 萬元支票，由原告不知情之員工孫光偉交予陳宇和，經
    陳宇和於支票背面蓋用「達鍇有限公司」、「陳宇和」印文
    後交予孫光偉轉交被告，被告復刪除前開支票上之「禁止背
    書轉讓」字樣，而將前開支票提示付款，將其中555536元轉
    入探元貿易有限公司（下稱探元公司、負責人為黃介崇之女
    黃雅文）於華南商業銀行板橋分行帳號000000000000號帳戶
    ，另494464元則轉入被告於華南銀行永昌綜合證券股份有限
    公司之集保帳戶內，因而詐得105萬元。爰依民法第184條、
    第179條、第544條及公司法第23條規定（競合請求），請求
    被告給付之等語，併為訴之聲明：被告應給付原告105 萬元
    ，及自起訴狀繕本送達之翌日起至清償日止，按週年利率百
    分之五計算之利息。且陳明願供現金或等值台灣銀行可轉讓
    定期存單為擔保，請准宣告假執行。
三、被告雖未於言詞辯論期日到場，惟據其具狀陳稱：原告公司
    採總經理制，分層負責，公司大小章由總經理黃添貴保管、
    蓋印，被告董事長之小章由副董事長李照儒保管、蓋印，被
    告及家人之私章委由原告公司管理部經理簡金鴻保管、蓋印
    ，全權由總經理黃添貴指揮執行。原告公司帳務上，係以原
    告公司先向董事貸款週轉，直接款匯至原告公司之境外公司
    朗文公司之ＯＢＵ帳戶，再由朗文公司以外幣支付給原告公
    司之另一境外公司Super公司，原告公司出資給Super公司，
    Super 公司將貨轉給中國大陸代理商，再將朗文公司支付給
    付Super 公司之外幣匯入給原告公司，就原告公司而言，表
    面上出貨給Super公司，Super公司付貨款給原告，而實際上
    貨係透過Super 公司轉給付大陸代理經銷商，大陸代理經銷
    商將貨款依地下管道變現成台幣存入被告在華銀活儲356878
    號帳戶，再由該戶頭存入原告公司戶頭，原告公司因此需要
    週轉金，92年4、5月間總經理黃添貴請董事長即被告、連水
    勝、賴進聰幫忙調錢週轉，被告、連水勝、賴進聰、廖惠珠
    及總經理黃添貴均借款予原告。總經理黃添貴等人則以債權
    轉讓方式，委由新世紀資產管理有限公司，將渠等借款予原
    告公司之債權00000000元，以被告代原告公司償還黃添貴等
    人之借款00000000元，另被告以高於市價之價格買回渠等持
    有原告公司之股票，被告損失慘重。被告係以簽發支票分期
    付款方式代原告還款，原告所有股票均強制保管不能變賣，
    斯時原告公司副總經理黃明忠知悉上情，乃統籌規劃，由原
    告配合廠商作業，包括訴外人達鎧公司之105 萬元，均由鳥
    告公司共計將00000000元轉入被告之支票帳戶內，以供被告
    兌現上開支票，還款予黃添貴等人之借款，被告並未獲取任
    何利益。被告基於代償之法理，由被告取得代償之權利後，
    再由原告公司黃明忠規劃取得代償轉入被告帳戶供支票兌現
    ，被告僅係第3 人清償性質，被告於清償限度內承受債權人
    之權利，被告基於原告公司法定代理人之地位，行使權利履
    行義務，非有不法之原告或圖謀為自己或第3 人不法利益，
    鳥告公司並未受損害，被告無負賠償責任，未構成侵權行為
    等語。併為答辯聲明：駁回原告之訴。且陳明如受不利之判
    決，願供擔保請准宣告免為假執行。
四、原告主張之事實，業據提出臺灣板橋地方法院檢察署檢察官
    96年度偵字第7071號、21 941號起訴書、原告公司請購單、
    偵訊筆錄、照片、付款支票、探元公司資料查詢表、存款憑
    條、請款單及會計傳票等文書為證，且經本院96年度訴字第
    4121號刑事確定判決，認定原告公司與達鍇公司間並無上開
    2部機器交易，及被告以虛偽買賣而取得原告105萬元資金之
    事實證據，互核無誤，應堪採信。至於被告辯稱：被告代原
    告償還黃添貴、連水勝、賴進聰等人之借款共計00000000元
    等語屬實，但依被告提出之協議書（見本院卷第44頁），縱
    令屬實，惟被告與黃添貴、連水勝、賴進聰約定，由被告代
    原告償還黃添貴、連水勝、賴進聰借款予原告之00000000元
    之借款債務，而黃添貴、連水勝、賴進聰將該對原告公司之
    借款債權00000000元轉讓予被告（協議書第2 條），則被告
    取得該借款債權，被告固得依法請求原告償還給付；惟被告
    係以上述虛偽買賣交易而取得原告105 萬元資金；倘被告確
    對原告有此債權存在，豈有需以此虛偽買賣交易之犯罪方式
    取得原告之105 萬元之合理及必要性。況依原告主張被告前
    起訴請求原告償還借款之訴訟，業經本院另案判決駁回被告
    之訴在案（見本院97年度重訴字第69號民事判決），目前被
    告上訴二審中，是被告對原告是否有確有借款債權存在，即
    有疑義。此外，被告並未就其所辯積極有利之事實，依民事
    訴訟法第277 條本文規定負舉證以實其說，既乏證據證明，
    殊難採信。準此，被告所辯，均乏依據，尚不可取。基上，
    原告基於民法第184條第1項侵權行為損害賠償之法律關係，
    請求被告給付105萬元，及自起訴狀繕本送達翌日即97年8月
    31日起至清償日止，按週年利率百分之五計算之法定遲延利
    息，為有理由，應予准許。
五、原告依民法第184條、第179條、第544 條及公司法第23條規
    定競合請求，因本院已認定被告具有侵權行為損害賠償，是
    其餘之請求權，殊無再論述之必要，附此說明。
六、兩造均陳明願供擔保，聲請宣告或免為假執行，核無不合，
    爰分別酌定相當擔保金額准許之。
七、因本件事證已臻明確，兩造其餘主張、陳述及所提之證據，
    經本院審酌後，認均與本案判斷結果無影響，毋庸再予一一
    審酌，附此敘明。
八、訴訟費用負擔之依據：民事訴訟法第78條。
中    華    民    國    99    年    6    月    30     日
                  民事第二庭    法  官  李行一
以上正本係照原本作成
如對本判決上訴，須於判決送達後20日內向本院提出上訴狀
中    華    民    國    99    年    6    月    30     日
                                書記官  蔡於衡

司法院資訊處製作；財團法人民間司法改革基金會備份。
